【裁判字號】    97,重上,38
【裁判日期】    971105
【裁判案由】    損害賠償
【裁判全文】
臺灣高等法院高雄分院民事判決          97年度重上字第38號
上  訴  人   甲○○
             乙○○
共      同
訴訟代理人   張柏山律師
被 上 訴 人  聯上生物科技股份有限公司
法定代理人   丙○○
訴訟代理人   李玲玲律師
上列當事人間損害賠償等事件，上訴人對於中華民國97年4 月9
日台灣高雄地方法院95年度重訴字第127 號所為第一審判決提起
上訴，本院於民國97年10月22日言詞辯論終結，判決如下：
    主    文
上訴駁回。
第二審訴訟費用由上訴人負擔。
原判決第一項、第三項利息起算日均減縮為自民國九十五年十一
月三十日起算。
    事實及理由
一、被上訴人主張：
  (一)上訴人向被上訴人自稱其為中國大陸北京方普醫藥科技發展
    有限責任公司（下稱北京方普公司）之台灣地區授權人，北
    京方普公司具有代辦醫藥註冊證之專業能力，可代理被上訴
    人在大陸取得被上訴人獨自研發生產之七項檢驗試劑之醫藥
    產品之註冊證，並表示一項試劑之申報費用約需人民幣50
    萬元，全部申報費用為人民幣350 萬，被上訴人誤信為真，
    乃於92年5 月間與北京方普公司簽訂書面委託代理合同書，
    被上訴人並依上訴人甲○○之指示於92年7 月2 日、7 月3
    日、7 月4 日前後匯款新台幣700 萬元、621 萬400 元、
    148 萬9600元及47萬9600元，共計1517萬9600元於訴外人葉
    俊良帳戶內，惟付款數月後該案件遲無進度，嗣被上訴人公
    司監察人劉國定親赴大陸了解，於93年6 月10日董事會報告
    大陸實地訪查結果，北京方普公司疑係虛設公司，被上訴人
    始知受騙。上訴人顯以不法詐術，不法侵害被上訴人權利，
    致被上訴人受有損害。
  (二)上訴人甲○○及乙○○二人於95年10月30日台灣高雄地方法
    院檢察署偵查庭外，由上訴人甲○○保證被上訴人於95年11
    月29日以前得以取得北京方普公司之匯款人民幣245 萬元之
    匯款，若被上訴人無法取得上開款項，上訴人甲○○願給付
    新台幣1000萬元予被上訴人，並交付上訴人乙○○所簽發，
    由上訴人甲○○背書之系爭支票予被上訴人，惟北京方普公
    司逾期未匯款，且系爭支票屆期提示亦遭退票。
  (三)被上訴人爰依侵權行為法律關係請求損害賠償及不當得利之
    返還，並依95年10月30日之契約及票據關係分別請求上訴人
    給付如訴之聲明所示。並聲明：（一）上訴人甲○○應給付
    被上訴人新台幣1517萬9600元及自起訴狀繕本翌日起至清償
    日止按年息百分之五計算之利息。（二）上訴人乙○○應給
    付被上訴人新台幣1000萬元，及自民國95年11月29日起至清
    償日止按年息百分之六計算之利息。（三）前兩項所命新台
    幣1000萬元及自95年11月29日起至清償日止遲延利息給付部
    分，如上訴人乙○○或甲○○一人為給付，於給付範圍內，
    未給付之人免其責任。（三）被上訴人願供擔保，請准宣告
    假執行。
二、上訴人甲○○則以：
  (一)被上訴人主張伊於92年5 月間詐騙被上訴人，使被上訴人公
    司於同年7 月間支付新台幣1517萬9600元，致被上訴人受有
    上開金額之損失等情，則被上訴人指訴伊之侵權行為事實發
    生在92年5 月間，被上訴人遲至95年3 月始具狀起訴，顯逾
    侵權行為之2 年請求權行使之時效，伊為時效抗辯拒絕給付
    。
  (二)伊並無詐騙被上訴人之情事，係被上訴人之前身即更名前之
    榮睿生物科技有限公司（下稱榮睿公司）之監察人林呈隆及
    多名董監事表示希望透過特殊管道及關係盡速在大陸通過試
    劑之審批，乃委託伊進行相關事宜，伊乃商請大陸人士劉力
    協助，因榮睿公司希望北京方面安排合法有執照之公司進行
    試劑申請審批，故劉力推薦北京方普公司，並先由林呈隆於
    92年1 月30日匯款新台幣1470萬0000元 (人民幣350 萬)至
    伊指定之訴外人陳靜儀設於第一銀行北台中分行之帳號內。
    嗣榮睿公司透過伊與北京方普公司協商顧問費用，北京方普
    公司同意每劑45萬元人民幣計算，伊於92年2 月乃將人民幣
    315 萬轉交北京方普公司承辦人劉力。榮睿公司並於92年3
    月10日之董事會議決議通過以服務費及技術顧問費項目，追
    認上開支付之費用。因林呈隆已支付前開申請服務費及顧問
    費之人民幣350 萬，乃要求榮睿公司償還並指定將該款項匯
    入葉俊良帳戶，再由葉俊良帳戶匯入林呈隆指定之帳戶，被
    上訴人並未支付任何申請試劑之政府規費予伊或北京方普公
    司。又本件7 項試劑申請未能取得大陸國家藥品監督管理局
    之認可，因被上訴人公司迄未將修改後之光碟及試劑相關申
    請文件提出，係不可歸責於伊之事由。
  (三)伊於95年10月30日交付系爭支票予被上訴人，係保證北京方
    普公司給付人民幣245 萬元，係屬保證責任，伊提出檢索抗
    辯權等語，資為抗辯。並聲明: （一）駁回被上訴人之訴及
    假執行之聲請。（二）如受不利判決，願供擔保請准宣告免
    為假執行。
三、上訴人乙○○則以：伊確有簽發系爭支票，但因當時提供系
    爭支票僅為保證上訴人甲○○會至大陸處理被上訴人與北京
    方普公司之糾紛，要求北京方普公司將錢退還給被上訴人，
    因北京方普公司同意還錢，故被上訴人不能提示這張支票，
    伊才讓支票退票。如上訴人甲○○沒有處理好，亦需由伊至
    北京處理後，北京方普公司若不願意還錢，伊才需負責票據
    責任等語，資為抗辯。並聲明: 被上訴人之訴駁回。
四、原審就被上訴人依侵權行為法律關係請求上訴人甲○○賠償
    其損害1517萬9600元本息部分為被上訴人敗訴之判決，被上
    訴人就該部分並未聲明不服，故該部分已判決確定，原審就
    其餘部分為被上訴人勝訴之判決，上訴人提起上訴，於本院
    聲明：（一）原判決不利於上訴人部分及其訴訟費用之裁判
    均廢棄。（二）上開廢棄部分，被上訴人在第一審之訴及假
    執行之聲均駁回。（三）除確定部分外，第一、二審訴訟費
    用由被上訴人負擔。
    被上訴人則答辯聲明：（一）上訴駁回。（二）第二審訴訟
    費用由上訴人負擔。
五、兩造不爭執之事項：
  (一)本件七支試劑送經北京方普公司進行試劑產品申報註冊，係
    為爭取大陸市場。 (一審卷一第175 、199 頁)
  (二)本件七支試劑係由林秀樺在內之研發團隊所研發。 (一審卷
    一第175、199頁)
  (三)林秀樺自民國87年1 月3 日起至94年1 月4 日止擔任被上訴
    人公司董事；並自87年2 月11日起至93年11月29日止擔任被
    上訴人公司研發部副總經理一職。 (一審卷一第175 、199
    頁)
  (四)被上訴人公司負責人原為黃連城，93年8 月間變更登記為康
    陳銘，93年12月間再變更為丙○○。 (一審卷一第175 、19
    9 頁)
  (五)上訴人乙○○確有簽發系爭支票，由上訴人甲○○背書後，
    於95年10月30日交由被上訴人公司收執。 (一審卷一第176
    、199)
  (六)系爭支票經被上訴人提示未獲兌現。 (一審卷一第176 、19
    9 頁)
  (七)授權委託書係真正。(一審卷一第112)
六、兩造爭執之事項：（有關上訴人甲○○有無詐騙被上訴人之
    行為，及該部分時效是否消滅，已經一審判決確定，故於本
    審已非爭執之事項）：
  (一)被上訴人依據95年10月30日契約合意向上訴人甲○○請求
    1000萬元，有無理由?
  (二)被上訴人依據票據關係請求上訴人乙○○給付1000萬元，有
    無理由?
  茲就本院判斷論述如後：
七、被上訴人依據擔保取款之契約關係請求上訴人甲○○給付10
    00萬元本息，有無理由?
  (一)被上訴人主張：上訴人甲○○於刑事偵查案件開庭時之95年
    10月30日曾向被上訴人表示，被上訴人必能在95年11月29日
    以前收到北京方普公司之匯款人民幣245 萬元，若北京方普
    公司未匯款，上訴人甲○○願給付被上訴人新台幣1000萬元
    ，並交付上訴人乙○○所簽發之系爭支票1 紙予被上訴人收
    執，則被上訴人依據上開契約合意，請求上訴人甲○○給付
    1000萬元等語，上訴人甲○○則抗辯：伊於95年10月30交付
    系爭支票予被上訴人，係屬保證責任，伊有檢索抗辯權，亦
    即需北京方普公司無法給付，伊才須給付該1000萬元等語。
  (二)查，被上訴人原與北京方普公司達成和解，即北京方普公司
    願於95年9 月15日前匯款人民幣245 萬元予被上訴人，則被
    上訴人於收受上開匯款後，應即撤回對甲○○之民、刑事訴
    訟，惟若北京方普公司未於95年9 月15日前完成匯款，則該
    和解視為不成立，有和解書可證（一審卷一第122 頁），惟
    北京方普公司未於95年9 月15日依約匯款，嗣北京方普公司
    於95 年9月18日來函表示，希望延期至95年10月20日，有函
    文一件為證（一審卷一第336 頁），且甲○○乃於原審95年
    9 月27日言詞辯論期日到庭對被上訴人表示：有意與被上訴
    人和解，因為大陸方普公司尚差80萬元未收齊，要到10月20
    日才能收齊，若到時未收齊，伊個人可以先墊等語（一審卷
    一第119 、120 頁），並於刑事偵查案件95年9 月25日庭訊
    中向被上訴人表示：北京方普公司僅收回人民幣160 萬
    元，尚有85萬元未收回，伊於95年10月20日前若未收齊，伊
    願意先墊付差額等語，被上訴人乃同意延期至95年10月20日
    ，此有被上訴人之準備書狀可稽（一審卷一第335 頁），惟
    至95年10月20日，被上訴人仍未獲付款，則依上開和解契約
    約定，上開和解契約視為不成立，此為兩造不爭執（一審卷
    一第315 頁），惟上訴人甲○○於95年10月30日偵查庭時，
    協同乙○○到場，並出具系爭支票向被上訴人表示：伊本人
    先提出系爭支票1 紙，並於系爭支票背面背書，交由被上訴
    人做為擔保金等語（95年度偵字第10469 號偵查卷內），且
    被上訴人於收受系爭支票後註明：系爭支票為保證票，用於
    擔保北京方普公司應匯給被上訴人之款項共245 萬元人民幣
    ，被上訴人同意收到上列款項後，應即辦理撤回台灣高雄地
    方法院檢察署95年度偵字第10469 號詐欺案件及本件損害賠
    償等訴訟，並不得再對上訴人甲○○主張任何民刑事責任。
    並寫下確認書載明：被上訴人就甲○○經手之委託北京方普
    公司辦理試劑審批事件，倘於西元2006年11月20日之前，確
    實受領人民幣245 萬元或等值之港幣、美金之足額給付，則
    被上訴人同意於收受後簽署附件之和解書，並撤回對甲○○
    之民事起訴，惟倘逾期仍未受足額之清償，則被上訴人將不
    再與北京方普公司或上訴人黃錫勳協商，將續行民、刑事訴
    訟程序，此有確認書及系爭支票及註明可證（上開偵查案件
    內、一審卷一第137 、138 頁），且系爭支票之發票日為95
    年11月29日，堪信被上訴人主張被告甲○○於95年10月30
    日向被上訴人表示在95年11月29日以前，被上訴人必能收到
    新台幣1000萬元，倘北京方普公司未匯款，上訴人甲○○個
    人亦負責支付該1000萬元等情為真。足見上訴人甲○○已同
    意若北京方普公司未匯款予被上訴人，甲○○願於95年11月
    29日前給付被上訴人新台幣1000萬元，兩造確於95年10月30
    日已達成另一契約合意，而北京方普公司未於95年11月20
    日之前匯款人民幣245 萬元予被上訴人，此為兩造不爭執之
    事實，則被上訴人依兩造於95年10月30日之契約合意，請求
    上訴人甲○○應給付新台幣1000萬元，為有理由。又系爭支
    票到期日（95年11月29日）應為雙方約定之給付日，故被上
    訴人於本審減縮請求自翌日（95年11月30日）起至清償日止
    按年息百分之五計算法定遲延利息，亦有理由。
  (三)上訴人甲○○抗辯：伊於95年10月30日係交付系爭支票予被
    上訴人，係屬保證責任，必待北京方普公司無法履行或對北
    京方普公司之財產強制執行無效果前，伊得拒絕清償等語。
    惟查，依上開（二）說明，上訴人甲○○係向被上訴人表示
    若北京方普公司未匯款，上訴人甲○○個人願於95年11 月
    29日前給付被上訴人新台幣1000萬元，已如前述，此與保證
    責任尚待主債務人無法履行或對其財產執行無效果時，始得
    請求等情不同，上訴人甲○○此部分抗辯，尚難採取。
八、被上訴人依據票據關係請求上訴人乙○○給付1000萬元本息
    ，有無理由?
  (一)被上訴人主張上訴人甲○○於95年10月30日交付系爭支票予
    被上訴人，擔保被上訴人得收得新台幣1000萬元，而上訴人
    乙○○為系爭支票之發票人，爰依票據關係請求上訴人乙○
    ○給付系爭支票之票面金額1000萬元等語，上訴人乙○○則
    抗辯：伊確有簽發系爭支票，但因當時提供系爭支票僅為保
    證上訴人甲○○會至大陸處理被上訴人與北京方普公司之糾
    紛，要求北京方普公司將錢退還給被上訴人，因北京方普公
    司同意還錢，故被上訴人不能提示系爭支票，伊才讓支票退
    票，如被上訴人甲○○沒有處理好，亦需由上訴人乙○○至
    北京處理後，北京方普公司不願意還錢，上訴人乙○○才需
    負責票據責任等語。
  (二)按票據之發票人苟已於該票據上為合法之發票行為，則對於
    執票人當然負到期付款之義務。查，上訴人乙○○對於伊簽
    發系爭支票而為系爭支票之發票人並不爭執，而系爭支票係
    由上訴人甲○○交付與被上訴人，則上訴人乙○○自不得以
    上訴人甲○○與被上訴人間之原因事實，對被上訴人抗辯。
    上訴人甲○○與被上訴人如何約定而被系爭支票之經過已如
    前述，故上訴人乙○○此部分所辯，自不足採。
  (三)從而，被上訴人依據票據關係，請求上訴人乙○○給付系爭
    票據金額新台幣1000萬元及自95年11月29日起至清償日止，
    按年息百分之六計算之利息，為有理由，應予准許。
九、上訴人另辯稱，上訴人甲○○受被上訴人之前身榮睿公司之
    託，欲將該公司所研發之檢驗試劑向大陸申請註冊登記，係
    因榮睿公司無法再補正收集更多檢體而無法完成註冊登記，
    自不能再向大陸方普公司及審查專家請求退還該等花費，故
    被上訴人提起本件之訴違反誠信原則，且所花之人民幣350
    萬元係大陸之審查專家打通關節之用，為不法之給付，被上
    訴人不能請求返還云云，惟查，本件被上訴人係依據被上訴
    人前對上訴人甲○○提出詐欺之刑事告訴時，上訴人甲○○
    為與被上訴人和解，而提出之和解約定，起訴請求上訴人甲
    ○○履行該約定，及請求甲○○當時交付之擔保支票之發票
    人即上訴人乙○○給付票款，並無違反誠信原則之情事，亦
    與不法給付無涉，故上訴人此部分所辯，不足採取。
十、按所謂不真正連帶債務，係指數債務人以單一目的，本於各
    別之發生原因負其債務，因其中一債務之履行，他債務亦同
    歸消滅者而言。故不真正連帶債務人中之一人所為之清償，
    如已滿足債權之全部，即應發生絕對清償效力，債權人不得
    再向他債務人請求清償。上訴人甲○○係95年10月30日向被
    上訴人表示在95年11月29日以前，被上訴人必能收到新台幣
    1000萬元，倘北京方普公司未匯款，上訴人甲○○亦負責支
    付該筆款項，並交付由上訴人乙○○簽發之系爭支票予被上
    訴人收執，則上訴人黃錫勳給付該新台幣1000萬元係基於與
    被上訴人之契約關係，上訴人乙○○給付該新台幣1000萬元
    係基於票據關係，惟該二債務人係以給付被上訴人新台幣10
    00萬元為單一目的，而本於各別發生之原因而負其債務，則
    若其中一債務履行，他債務則同歸消滅，即其中一人所為之
    清償，如已滿足債權之全部，即應發生絕對之清償效力，債
    權人即不得再向他債務人請求清償，從而，本件對上訴人甲
    ○○、乙○○所命給付新台幣1000萬元及自95年11月30日起
    至清償日止之按年息百分之五計算之利息部分，上訴人乙○
    ○或甲○○一人為給付，於給付範圍內，未給付之人則同免
    其責任。
、綜上，被上訴人依據契約關係請求上訴人甲○○應給付被上
    訴人新台幣1000萬元及於本審減縮為請求自95年11月30日起
    至清償日止，按年息百分之五計算之利息，另依票據關係，
    請求上訴人乙○○應給付被上訴人新台幣1000萬元及自95年
    11月29日起至清償日止，按年息百分之六計算之利息，上訴
    人甲○○、上訴人乙○○所命給付上開新台幣1000萬元及自
    95年1 1 月30日起至清償日止，按年息百分之五計算之利息
    部分，上訴人乙○○或甲○○一人為給付，於給付範圍內，
    未給付之人則同免其責，為有理由。原判決第一項、第三項
    利息起算日雖有不同，惟被上訴人於本審就此部分已減縮聲
    明如上所述，上訴意旨求予廢棄改判，自應認為無理由，應
    予駁回。
十二、據上論結：本件上訴為無理由，依民事訴訟法第449 條第1
    項、第78條、第85條第1 項前段，判決如主文。
中    華    民    國    97    年    11    月    5     日
                            民事第四庭
                                審判長法官  蔡文貴
                                法      官  謝靜雯
                                法      官  黃科瑜
以上正本證明與原本無異。
如對本判決上訴，須於判決送達後20日內向本院提出上訴狀，其
未表明上訴理由者，應於上訴後20日內向本院提出上訴理由書（
均須按他造當事人之人數附繕本）。上訴時應提出委任律師或具
有律師資格之人之委任狀，並依附註條文規定辦理。
中    華    民    國    97    年    11    月    6     日
                                書  記  官  邱麗莉
附註：
民事訴訟法第466條之1：
對於第二審判決上訴，上訴人應委任律師為訴訟代理人，但上訴
人或其法定代理人具有律師資格者，不在此限。
上訴人之配偶、三親等內之血親、二親等內之姻親，或上訴人為
法人、中央或地方機關時，其所屬專任人員具有律師資格並經法
院認為適當者，亦得為第三審訴訟代理人。第１項但書及第２項
情形，應於提起上訴或委任時釋明之。
                                                      Ｆ


司法院資訊處製作；財團法人民間司法改革基金會備份。
